臺灣士林地方法院民事判決
  110年度簡字第148號
原      告  呂惠姍  
被      告  高瑞鴻  
訴訟代理人  王冠富  
上列當事人間請求損害賠償事件，原告提起刑事附帶民事訴訟，
經本院刑事庭以109年度審交附民字第609號裁定移送前來，本院
於民國111年1月18日言詞辯論終結，判決如下：
    主      文
被告應給付原告新臺幣貳拾伍萬陸仟柒佰捌拾伍元，及自民國一
０九年十二月十八日起至清償日止，按年息百分之五計算之利息
。
原告其餘之訴駁回。
訴訟費用由被告負擔十分之三，餘由原告負擔。
本判決第一項得假執行。
    事實及理由
壹、程序事項
一、按本於道路交通事故有所請求而涉訟者，不問其標的金額或
    價額一律適用簡易程序，民國110年1月20日修正、同年月22
    日施行之民事訴訟法第427條第1項第11款定有明文。又修正
    之民事訴訟法簡易訴訟程序，依本施行法第十二條第十項公
    告施行後，於修正前已繫屬之事件，其法院管轄權及審理程
    序依下列之規定：一、未經終局裁判者，適用修正後之規定
    。二、曾經終局裁判者，適用修正前之規定，民事訴訟法施
    行法第4條之1亦有明文。查本件原告係本於道路交通事故有
    所請求而涉訟，且該事件於110年1月20日前已繫屬、斯時未
    經終局判決，依前揭規定，應適用簡易程序進行審理，合先
    敘明。
二、按訴狀送達後，原告不得將原訴變更或追加他訴，但擴張或
    減縮應受判決事項之聲明者，不在此限，民事訴訟法第255
    條第1 項第3 款定有明文。查原告起訴時之聲明第1 項原請
    求被告給付新臺幣（下同）107萬5,517元（見附民卷第3 頁
    ），嗣變更上開聲明為：被告應給付原告91萬3,113元，及
    自110年5月4日刑事附帶民事起訴狀繕本送達被告翌日起至
    清償日止，按年息百分之5計算之利息（見本院卷第238、24
    1頁），核屬擴張、減縮應受判決事項之聲明，尚無不合，
    自應准許。
貳、實體事項
一、原告主張：被告於108年12月27日上午9時47分許，駕駛車牌
    號碼000-0000號自用小客車，沿新北市淡水區民權路往臺北
    方向行駛，行經民權路及自強路交岔路口時，竟疏未注意，
    冒然左轉彎，適伊騎乘訴外人呂聰益所有車牌號碼000000號
    普通重型機車（下稱系爭機車），沿民權路往淡水方向行駛
    ，被告駕駛之上開自用小客車即撞擊伊騎乘之系爭機車，致
    伊人、車倒地（下稱系爭車禍事故），受有顏面撕裂傷、各
    約4公分及3公分、四肢多處挫傷、右膝撕裂傷、右手、右膝
    、右腕扭傷挫傷、下巴及右膝多處外傷等傷害（下稱系爭傷
    害）、及系爭機車、眼鏡、衣物受損，爰依民法第184條第1
    項前段、第191條之2（擇一為有利之判決）、第195條第1項
    規定及債權讓與法律關係，請求被告賠償醫療費用6萬9,863
    元、保母費用4萬9,000元、不能工作損失23萬8,000元、機
    車維修費用3萬4,250元、眼鏡與衣物毀損之損害共計7,000
    元、精神慰撫金50萬元，及將來醫療費用1萬5,000元等語。
    並聲明：被告應給付原告91萬3,113元，及自110年5月4日刑
    事附帶民事起訴狀繕本送達被告翌日起至清償日止，按年息
    百分之5計算之利息。
二、被告則以：伊雖因過失致原告受有系爭傷害及系爭機車、眼
    鏡、衣物受損，惟原告僅得請求6週之工作損失，原告支出
    之保母費用與系爭車禍事故並無相當因果關係，將來醫療費
    用亦非必要，且系爭機車維修費用應予折舊，另原告請求之
    精神慰撫金實屬過高等語，資為抗辯。並聲明：原告之訴駁
    回。
三、本院得心證之理由：
㈠、按因故意或過失，不法侵害他人之權利者，負損害賠償責任
    ，民法第184條第1項前段定有明文。經查，原告主張被告於
    前開時、地駕駛車輛，因疏未注意而發生系爭車禍事故，致
    其受有系爭傷害及系爭機車、眼鏡、衣物毀損等情，為被告
    所不爭執（見本院卷第153、154頁）；而被告因前開事實，
    經本院刑事庭109年度審交簡字第413號判決判處拘役30日確
    定乙情，復經本院依職權調閱上開刑事卷宗查核屬實，是被
    告因前述過失行為，不法侵害原告之身體、財產權，原告依
    前開規定，請求被告負損害賠償責任，自屬有據。又原告依
    民法第184條第1項前段、第191條之2規定，擇一請求被告負
    賠償責任，本院認原告依民法184條第1項前段之請求為有理
    由，就其依民法第191條之2之請求有無理由，即無庸再論。
㈡、再按不法侵害他人之身體或健康者，對於被害人因此喪失或
    減少勞動能力或增加生活上之需要時，應負損害賠償責任；
    不法侵害他人之身體者，被害人雖非財產上之損害，亦得請
    求賠償相當之金額，民法第193條第1項、第195條第1項前段
    分別定有明文。本件被告對於系爭車禍事故致原告所受之損
    害應負賠償責任，依前開規定，原告得就其因系爭車禍事故
    所受相關財產及非財產上損害請求賠償，茲就原告請求賠償
    之項目及金額，是否准許暨准許之數額，分述如下：
  ⒈醫療費用部分：
　  原告主張因系爭傷害，共計支出醫療費用6萬9,863元，業據
    其提出與所述相符之淡水馬偕紀念醫院（下稱淡水馬偕醫院
    ）醫療費用收據及繳費證明、長庚醫療財團法人台北長庚紀
    念醫院（下稱台北長庚醫院）門診費用收據、巨鼎骨科診所
    門診醫療費用收據及藥費負擔收費明細表、甲○○○○○○醫療費
    用明細表及門診收據、門漢醫堂中醫診所診掛號費收據、靚
    世紀診所門診醫療專用收據為憑（見本院卷第44至52、56至
    60、64至68、72至100、104至108頁），且為被告所不爭執
    （見本院卷第239頁），是原告此部分請求，自屬有據。
　⒉保母費用部分：
　　查原告因受有系爭傷害，傷後宜休養6週乙節，有淡水馬偕
    醫院診斷證明書可稽（見本院卷第42頁）；又原告主張於系
    爭車禍事故發生時，育有一幼女（105年8月18日出生），每
    月支出夜間保母費用7,000元（原為1萬4,000元，與配偶各
    負擔2分之1）等情，有戶籍謄本、收據可稽（見本院卷第18
    4、240、241頁、限制閱覽卷宗卷第13頁），且為被告所不
    爭執（見本院卷第240頁），而原告既因系爭傷害需休養6週
    ，自無法於夜間照顧年僅3餘歲之幼兒，堪認原告確有支出
    夜間保母費用之必要，是原告請求被告賠償上開期間之保母
    費用在1萬500元（計算式：7,000元×1.5個月＝1萬500元）範
    圍內，尚屬有據；逾此範圍之請求，未據原告舉證以實其說
    ，不應准許。
　⒊工作損失部分：
    查原告因受有系爭傷害，傷後宜休養6週，已如前述，又原
    告主張其月薪為3萬4,000元，為被告所不爭執（見本院卷第
    153頁），是原告請求被告賠償上開期間無法工作之收入損
    失在5萬1,000元（計算式：3萬4,000元×1.5個月＝5萬1,000
    元）之範圍內，尚屬有據；逾此範圍之請求，則非有理。
　⒋機車維修費部分：
　　按物被毀損時，被害人除得依民法第196條請求賠償外，固
    不排除民法第213條至第215條之適用。惟修復費用以必要者
    為限，如係以新品換舊品，應予折舊（最高法院82年度台上
    字第892號判決意旨參照）。查原告主張呂聰益所有之系爭
    機車因系爭車禍事故受損，須支出修繕費用3萬4,250元（均
    為零件），呂聰益業將系爭機車修繕費用債權移轉予原告等
    節，業據原告提出估價單、債權讓與同意書為憑（見本院卷
    第110、186頁），且為被告所不爭執（見本院卷第153、240
    頁），是原告請求系爭機車之修繕費用，核屬有據。惟揆諸
    前開說明，就零件費用部分，應予折舊。又按行政院所頒固
    定資產耐用年數表及固定資產折舊率之規定，普通重型機車
    之折舊年限為3年，依定率遞減法每年折舊率為千分之536，
    又其最後1年之折舊額，加歷年折舊累計額，其總和不得超
    過該資產成本原額10分之9；再參酌營利事業所得稅查核準
    則第95條第6項規定，「固定資產提列折舊採用平均法、定
    律遞減法或年數合計法者，以1年為計算單位，其使用期間
    未滿1年者，按實際使用之月數相當於全年之比例計算之，
    不滿1月者，以1月計」，而系爭機車為97年7月出廠，有行
    車執照可考（見本院卷第148頁），自出廠日距離系爭車禍
    事故為止，已逾3年之耐用年限，則零件扣除折舊後之修復
    費用為3,422元（詳如附表之計算式），是原告得請求被告
    賠償之機車修復費用為3,422元，逾此範圍之請求，即非有
    據。
  ⒌眼鏡及衣物毀損部分：
　　原告主張因系爭車禍事故，受有眼鏡及衣物毀損共計7,000
    元之損害等情，業據原告提出收據明細為憑（見本院卷第12
    0頁），且為被告所不爭執（見本院卷第153頁），是原告此
    部分請求，自屬有據。
　⒍將來醫療費用部分：
    原告主張因系爭傷害，將來需支出臉部除疤費用1萬5,000元
    等語，經本院囑託國立臺灣大學醫學院附設醫院（下稱臺大
    醫院）鑑定，該院鑑定意見略以：原告因系爭車禍事故受有
    顏面撕裂傷等傷害，經縫合後，臉部有傷害遺留之傷疤，前
    半長度段需進行疤痕修整手術，後半長度段需進行飛梭雷射
    處置，疤修整手術約為1萬元，飛梭雷射處置約為5,000元等
    語，有臺大醫院受理院外機關鑑定／查詢案件回復意見表可
    參（見本院卷第222頁），足見原告將來確有支出修復疤痕
    醫療費用之必要，被告空言辯稱該部分費用並無必要云云，
    洵非可採，是原告請求被告賠償將來醫療費用1萬5,000元，
    即非無據。
　⒎精神慰撫金部分：
　　按精神慰撫金之賠償須以人格權遭遇侵害，使精神上受有痛
    苦為必要，其核給之標準固與財產上損害之計算不同，然非
    不可斟酌雙方身分資力與加害程度，及其他各種情形核定相
    當之數額。次按慰藉金之多寡，應斟酌雙方之身分、地位、
    資力與加害之程度及其他各種情形核定相當之數額；其金額
    是否相當，自應依實際加害情形與被害人所受之痛苦及雙方
    之身分、地位、經濟狀況等關係決定之（最高法院51年台上
    字第223號判決、85年台上字第460號判決意旨參照）。本院
    審酌原告因被告前述過失行為受有系爭傷害，經多次回診治
    療，期間遭受生活上諸多不便，自可認其精神受有相當之痛
    苦，兼衡原告為高職畢業，系爭車禍事故發生前為飲料店店
    員，其後自行創業，月薪約3萬元，被告為高中畢業，職業
    為工（見臺灣士林地方檢察署109年度他字第2643號卷第41
    頁），及兩造之財產狀況（見本院限制閱覽卷宗所附兩造之
    稅務電子閘門財產所得調件明細表），暨系爭車禍事故發生
    經過、被告之行為態樣、過失程度、原告所受之傷勢、精神
    痛苦等一切情狀，認原告請求之非財產上損害賠償於10萬元
    之範圍內，尚屬適當。
　⒏綜上，原告就其主張因系爭車禍事故所致財產及非財產上損
    害，得請求被告賠償之金額共計25萬6,785元（計算式：6萬
    9,863元＋1萬500元＋5萬1,000元＋3,422元＋7,000元＋1萬5,000
    元＋10萬元＝25萬6,785元）。
㈢、末按給付無確定期限者，債務人於債權人得請求給付時，經
    其催告而未為給付，自受催告時起，負遲延責任，其經債權
    人起訴而送達訴狀，與催告有同一之效力；遲延之債務，以
    支付金錢為標的者，債權人得請求依法定利率計算之遲延利
    息；應付利息之債務，其利率未經約定，亦無法律可據者，
    週年利率為百分之五，民法第229條第2項、第233條第1項前
    段、第203條分別定有明文。查被告係於109年12月17日收受
    本件刑事附帶民事起訴狀繕本（見附民卷第3頁），是原告
    就其得請求被告賠償25萬6,785元之未定期限債務，併請求
    自109年12月18日起至清償日止，按年息百分之5計算之利息
    ，亦屬有據。
四、綜上所述，原告依民法第184條第1項前段、第195條第1項規
    定及債權讓與法律關係，請求被告給付25萬6,785元，及自1
    09年12月18日起至清償日止，按年息百分之5計算之利息，
    為有理由，應予准許；逾此範圍之請求，則無理由，應予駁
    回。
五、本件係就民事訴訟法第427條第1項適用簡易程序所為被告敗
    訴之判決，依民事訴訟法第389條第1項第3款規定，應依職
    權宣告假執行。
六、本件事證已臻明確，兩造所提其餘攻擊防禦方法及證據，經
    本院審酌後，核與本件判決結果不生影響，爰不一一論述，
    附此敘明。
七、訴訟費用負擔之依據：民事訴訟法第79條。
中　　華　　民　　國　　111 　年　　2 　　月　　23　　日
                  民事第一庭  法  官  黃筠雅
以上正本係照原本作成。
如對本判決上訴，應於判決送達後20日內向本院提出上訴狀，若
委任律師提起上訴者，應一併繳納上訴審裁判費，否則本院得不
命補正逕行駁回上訴。
中　　華　　民　　國　　111 　年　　3 　　月　　1 　　日
                              書記官  陳芝箖
附表：  折舊時間  金額 第1年折舊值 34,250×0.536=18,358 第1年折舊後價值 34,250-18,358=15,892  第2年折舊值 15,892×0.536=8,518 第2年折舊後價值 15,892-8,518=7,374 第3年折舊值 7,374×0.536=3,952 第3年折舊後價值 7,374-3,952=3,422